臺灣新竹地方法院刑事判決　　　　　　　　　　　　　　九十年度易字第七八八號
　　公　訴　人　臺灣新竹地方法院檢察署檢察官
　　被　　　告　乙○○
右列被告因侵占案件，經檢察官提起公訴（九十年度偵字第三二九三號），本院判決
如左：
    主  文
乙○○意圖為自己不法之所有，而侵占對於業務上所持有之物，處有期徒刑陸月，如
易科罰金，以佰元折算壹日，緩刑年，緩刑期內付保護管束。
    事  實
一、乙○○自民國八十八年二月間起，任職設於新竹市○○路○段八二０號一樓之竹
    苗汽車有限公司（以下簡稱竹苗公司）之業務員，平日負責竹苗公司汽車買賣、
    收取車款、保險費及售後相關貸款等服務之職務，為從事業務之人，於八十九年
    四月間，負責出售一部富豪車Ｓ八十型自小客車予丁○○，空車價格為新臺幣（
    下同）一百八十二萬元，丁○○以現金八十二萬元，及一百萬元分二十四期零利
    率分期付款向奇異資融股份有限公司（下稱奇異公司）貸款之方式完成買賣，於
    八十九年十月十九日（起訴書誤載為十七日），因丁○○所購車輛遭竊，乙○○
    告知為辦理保險理賠（該車向華南產物保險股份有限公司《下稱華南保險公司》
    投保汽車保險），需先將原貸款車尾款結清始能取得理賠款，當時貸款尚餘七十
    萬八千七百零六元，丁○○即於八十九年十月二十三日到第一商業銀行關西分行
    （下稱關西分行），要求開立一紙發票人為關西分行，面額七十萬八千七百零六
    元，發票日為八十九年十月二十三日，受款人為丁○○之記名支票一紙，並經丁
    ○○於該支票背書後於同日交予乙○○，以代繳前開汽車貸款餘額而使丁○○取
    得汽車之保險理賠款，然乙○○竟基於意圖為自己不法所有之犯意，利用其於業
    務上持有上開支票之機會，於收取後並未為丁○○處理保險理賠事宜，隨即於翌
    日（即二十四日）將上開支票以變易持有為所有之意思，存入其當日於關西分行
    所開設之帳戶內而予以侵占入己，並隨即提領七十萬八千元予以花用。嗣於同年
    十月二十七日上開車輛經警尋獲，丁○○乃請乙○○返還前開支票款項，乙○○
    始自同年十二月五日起陸續還款，丁○○發覺有異乃於同年十二月中旬通知乙○
    ○主管曾照鎮始知上情，乙○○事後持續還款剩十七萬八千元，經竹苗公司將餘
    額賠付予丁○○，上開所剩款項由乙○○以分期付款方式清償。
二、案經竹苗公司代表人丙○○及丁○○訴請臺灣新竹地方法院檢察署偵查起訴。
    理  由
一、認定犯罪事實所憑之證據及其認定之理由：
（一）告訴人即竹苗公司之代表人丙○○、丁○○於偵查中，及丁○○於本院訊問時
      之指訴。
（二）並經證人即竹苗公司職員即乙○○之主管曾照鎮、與被告一同到丁○○處收受
      前開支票之張芳挀於偵查中、本院訊問時、證人即華南產物保險股份有限公司
      新竹分公司副理甲○○於本院訊問時，及證人即關西分行催收人員彭炫堯於本
      院審理時證述明確。
（三）此外，復有收據、支票正、反面影本（見九十年度發查字第一一三號偵查卷宗
      第五頁、第十四頁、第十五頁及本院卷宗第一百二十六頁）、車輛失竊證明單
      、車輛失竊資料個別查詢報表、打卡單、員工請假資料卡、轎車訂購契約書（
      見九十年度偵字第三二九三號偵查卷宗《下稱第三二九三號偵查卷宗》第二十
      八頁以下）、經本院函詢被告於關西分行之存款存提紀錄查詢單（見本院卷宗
      第三十四頁以下）、汽車保險單（見本院卷宗第四十一頁以下）、附條件買賣
      暨動產擔保契約書影本、被告於八十九年十月二十四日提領七十萬八千元之取
      款憑條影本各一紙（見本院卷宗第一百二十六頁以下），及被告分期還款之和
      解書、匯款存根（見本院卷宗第八十六頁、第一百二十八頁以下）在卷可查。
（四）訊據被告乙○○固坦承為竹苗公司之業務員，並有收取上開支票之事實，然矢
      口否認有何前開業務侵占犯行，辯稱：八十九年十月二十三日丁○○交付前開
      支票請其代為繳納車尾款，當天丁○○打電話告知不要一次清償，要分期繳納
      ，票先放在我這裏，後來我因有急用，向丁○○借錢，丁○○即叫我先拿該筆
      錢週轉，所以該筆錢是我向他的借款，並沒有侵占之犯行等等。此項辯解依據
      下列理由認無可採：
  １、被害人丁○○之前開車輛於八十九年十月十九日失竊之事實，除據被告自承外
      ，並經丁○○指訴明確，並有車輛失竊證明單及車輛失竊資料個別查詢報表各
      一紙在卷可證，可認係真實，而被告亦坦認於同年十月二十三日所收受之上開
      支票係要代丁○○繳清汽車貸款之尾款以得到保險理賠款，然被告於取得前開
      支票後並未前往保險公司以繳清汽車貸款尾款，反而於翌日（二十四日）將上
      開支票存入其於當日在關西分行所開設之帳戶內，並隨即提領七十萬八千元花
      用之事實，亦有上開關西分行被告之存款存提紀錄查詢單一紙附卷可證，而被
      告並未將提領出來的錢用以繳交汽車貸款而使得被害人可得到保險理賠款事實
      ，亦有華南保險公司新竹分公司副理甲○○於本院訊問時證述屬實，是可認被
      告已有將前開被害人丁○○所交付之上開支票款項，以變易持有為所為之意圖
      甚明。
  ２、再被告亦不否認知悉被害人丁○○之前開車輛於同月二十七日尋獲，且被害人
      有於八十九年十一月間與其聯絡返還前開支票款項之事實，而被告竟於被害人
      車輛業已尋獲之際未立即將前開款項返還被害人，乃遲至同年十二月間始返還
      部分款項予被害人，是可認被告確已將上開所收受之款項予以擅自挪用，而侵
      占之。
  ３、被告雖云被害人當天（十月二十三日）又打電話來說不要一次清償，要分期繳
      納等等，衡情被害人之車輛既已遭竊，復已將汽車貸款尾款交予被告目的即在
      取得保險理賠款，豈有在未取得保險理賠款及車輛未尋獲之前復又要求被告不
      要一次清償，要分期繳納等情？是被告所述，亦顯與常情有違，而不可採信。
  ４、再證人即被告於竹苗公司之主管曾照鎮於偵查中亦證述：丁○○打電話告知我
      情形後，我向許某（指被告）求證，許某告知確實有收到該筆款項，並告知該
      筆款項已挪用掉了，且許某當天上午請假，我下午打電話向他求證後，他就沒
      有來上班了、乙○○也沒有告知該筆款項係向丁○○借貸的等語屬實（見第三
      二九三號偵查卷宗第二十頁背面、第二十五頁背面及第二十六頁），證人曾照
      鎮與被告並無仇恨，其所為之證詞足以採信，是證人曾照鎮於被害人丁○○向
      其告知上開情節後立即向被告求證，倘被告收受該筆款項確係向被害人丁○○
      所借之款項，衡情亦應於主管向其求證時告以該款項係向丁○○借款之實情，
      而非保持沉默等情，是亦可認被告上開借款之說之不實，顯係事後卸責之詞，
      而不可採信。是被告於八十九年十月二十三日收受被害人丁○○所交付之支票
      款後，而未代向汽車貸款公司繳清貸款餘額而使丁○○以取得保險理賠款，而
      擅自挪用，即有侵占業務上持有款項之意圖與行為，是被告前開辯稱，顯屬事
      後卸責之詞，而不可採信。至被告侵占後因還不出款項，而陸續分次返還前開
      支票款項予被害人丁○○之事實，於被告已經成立之侵占犯行並不生影響。
  ５、綜上，本件事證已經明確，被告侵占犯行足以認定，應予以依法論罪科刑。
二、論罪、科刑、緩刑及保安處分與適用之法律：
（一）被告乙○○係從事業務之人，侵占其業務上所持有之款項，核其所為，係犯刑
      法第三百三十六條第二項之業務侵占罪。
（二）審酌被告利用職務之便侵占他人之款項之犯罪動機、手段、所生之危害、所侵
      占之數額，犯後已陸續返還告訴人丁○○上開支票款項達五十餘萬元，所剩之
      款項亦已分期付款中，及其犯後仍否認犯行等一切情狀，量處如主文所示之刑
      。
（三）查被告行為後，刑法第四十一條已於九十年一月四日修正為「犯最重本刑為五
      年以下有期徒刑以下之刑之罪，而受六月以下有期徒刑或拘役之宣告，因身體
      、教育、職業、家庭之關係或其他正當事由，執行顯有困難者，得以一元以上
      三元以下折算一日，易科罰金。但確因不執行所宣告之刑，難收矯正之效或難
      以維持法秩序者，不在此限。」「併合處罰之數罪，均有前項情形，其應執行
      之刑逾六月者，亦同。」並於同年月十日公佈施行，於同年月十二日生效，比
      較新舊法之規定，以變更後之新法對被告有利，依刑法第二條第一項前段之規
      定，自應適用裁判時之新法，並諭知易科罰金之折算標準，以資懲儆。
（四）又被告素行良好，前未曾受有期徒刑以上刑之宣告，有臺灣高等法院被告全國
      前案紀錄表在卷可查，其因一時疏忽，致罹刑章，犯後已深知警惕，事後亦陸
      續清償款項予被害人丁○○，亦積極與富邦產物保險股份有限公司（竹苗公司
      之損失已由富邦公司賠償，由富邦公司代位竹苗公司向被告求償）和解中，並
      按期付款清償所剩餘款，亦有和解書及匯款單在卷可證，被告歷經此次偵審程
      序及科刑判決之教訓後，當已知所警惕，而無再犯之虞，故本院認上開對其所
      宣告之刑，以暫不執行為適當，爰併宣告緩刑三年，緩刑期內付保護管束，以
      勵來茲而啟自新。
三、依刑事訴訟法第二百九十九條第一項前段，刑法第二條第一項前段、第三百三十
    六條第二項、第四十一條第一項、第七十四條第一款、第九十三條第一項，罰金
    罰鍰提高標準條例第一條前段、第二條，判決如主文。
本案經檢察官林佳穎到庭執行職務。
中      華      民      國    九十一    年      七      月    三十一    日
                                  臺灣新竹地方法院刑事第一庭
                          法  官  馮  俊  郎
右正本證明與原本無異。
如不服本判決，應於判決送達後十日內向本院提出上訴狀（應附繕本），上訴於臺灣
高等法院。
                                      書記官  鄭  姿  萍
中      華      民      國    九十一    年      七      月    三十一    日
刑法第三百三十六條第二項：
對於業務上所持有之物，犯前條第一項之罪者，處六月以上五年以下有期徒刑，得併
科三千元以下罰金。
刑法第三百三十五條第一項：
意圖為自己或第三人不法之所有，而侵占自己持有他人之物者，處五年以下有期徒刑
、拘役或科或併科一千元以下罰金。
